【裁判字號】    97,訴,1246
【裁判日期】    971127
【裁判案由】    停車場法
【裁判全文】
臺北高等行政法院判決
                                      97年度訴字第1246號
                              .
原      告  甲○○
輔  佐  人  丙○○
被      告  臺北市政府
代  表  人  乙○○（市長）
訴訟代理人  黃坤鍵律師（兼送達代收人）
            徐志明律師
上列當事人間因停車場法事件，原告不服交通部中華民國97年3
月11日交訴字第0970002170號訴願決定，提起行政訴訟。本院判
決如下：
    主  文
原告之訴駁回。
訴訟費用由原告負擔。
    事實及理由
一、事實概要：緣坐落於台北市○○區○○段2小段300號土地之
    地上建物（即台北市○○○路107巷28號）原經被告所屬交
    通局核准由訴外人高能開發股份有限公司申請經營「高能駐
    車」停車塔（下稱系爭停車塔），其停車場登記證使用期限
    於民國（下同）93年6月2日屆止。原告於96年11月5日（被
    告收文日期）向被告所屬停車管理處（下稱停管處）就系爭
    停車塔提出重新申請許可設置申請書，請求准予重新許可設
    置並准予該停車塔繼續使用，經被告以系爭停車塔使用期限
    依其93年5月5日府交停字第09309905200號公告計算，已於
    93年5 月6 日屆滿，原告未於3 年過渡期屆滿前申請取得許
    可，已不適用上開公告受理程序，亦未獲所有權人委託授權
    ，不符利用空地申請設置臨時路外停車場辦法（下稱臨時路
    外停車場辦法）第9 條第1 項申請人資格，倘視同新案申請
    ，惟其用地之地上物未拆除，亦不符停車場法第11條第3 項
    空地之規定，乃依上開辦法第9 條第2 項規定，以96年11月
    23日府交停字第09636187400 號函退回原告之申請案。原告
    不服，提起訴願，遭決定駁回，遂向本院提起行政訴訟。
二、本件原告主張：系爭停車塔領有被告所屬工務局核發之85年
    5月7日85使字第172號使用執照，並依停管處公告之「台北
    市利用空地設置立體式臨時路外停車場申請書表」檢附資料
    ，應備文件及申請人資格符合臨時路外停車場辦法第9條規
    定。該停車塔11年來有效舒解林森北路商業區及107巷周圍
    交通及停車問題，且依規定每年實施機械停車設備、消防年
    度安檢，並無安全疑慮。本件係依被告93年5月5日府交停字
    第09309905200號公告提出申請，惟該公告並無後續輔導申
    請程序，該車塔所有權人不知如何申辦，原告於96年4月以
    來一直積極與停管處聯繫，先前承辦人員均無告知辦理程序
    及如何處理，於96年8月份方公告下載申請書，台北市目前
    有20幾個停車塔遇有相似情形。原告由被告96年8月1日府交
    停字第09639419900號函張貼公告始知逾期，然該公告並無
    提及到期不准重新申請，且由台北市停車場商業同業公會96
    年8月27日北市停商字第116號函證明被告並無事先公告，故
    原告補行申請，非法所不許，被告基於便民措施，當有義務
    輔導停車塔後續申請辦理程序等情，求為判決撤銷交通部97
    年3 月17日交訴字第09700021701 號函送之訴願決定即交通
    部97年3 月11日交訴字第0970002170號訴願決定及被告96年
    11月23日府交停字第09636187400 號處分，被告應准原告於
    96年11月1 日申請台北市利用空地設置立體式臨時路外停車
    場案（建築賞林森站案）為許可設置之行政處分，訴訟費用
    由被告負擔。
三、被告則以：
(一)、系爭停車塔位址原由高能開發股份有限公司依停車場法第11
    條及「台北市利用空地申請設置臨時路外停車場要點」提送
    計畫書申設，經被告所屬交通局83年6月15日北市交停字第
    20221號函許可設置，依該函說明，使用期限自領得停車場
    登記證之日起8年，屬附期限之行政處分，該公司續於85年
    領得85使字第172號使用執照及停車場登記證（即被告85年5
    月3日北市停車場登字第09639860400號核發存根），依停車
    場登記證核發日起算，使用期限應至93年6月2日止失其效力
    。復依原告所提85年使字第172號使用執照附表注意事項所
    載：「本件係依『台北市利用空地申請設置臨時路外停車場
    要點』及內政部82年12月24日台（82）內地字第8288168號
    函規定辦理，並於產權移轉時應列入交代。」，原許可設置
    失效，隨之換發之使用執照及停車場登記證亦失所附麗，原
    告獲得許可後，就許可營運失效對其產生如何之不利益影響
    ，得自行規劃因應，換照申請屬重新申請許可，無人可擔保
    申請換照必得准許。
(二)、因「台北市利用空地申請設置臨時路外停車場要點」與現行
    法令牴觸，經監察院彈劾，自86年10月20日起停止適用，然
    台北市有多數以該要點申設之停車塔，被告為處理該停車塔
    延長新舊法令適用之銜續，考量信賴保護原則，歷經交通部
    函釋及被告數度召開專案會議及法學專家研議，減輕投資業
    者損害並兼顧公共利益及法令安定，作成93年5 月5 日府交
    停字第09309905200 號公告「台北市利用空地設置立體式臨
    時路外停車場申請書表」，對依該要點申請設置之停車塔給
    予3 年過渡期間，輔導業者應於原核准設置期限屆滿前3 個
    月內，於符合現行法令下，重新申請取得許可，而依該公告
    所示，系爭停車塔於85年5 月7 日取得使用執照，至原核准
    設置期限8 年屆至之次日，即93年5 月7 日為3 年過渡期間
    之起始日，故於96年5 月6 日屆滿。
(三)、被告上開93年5月5日公告已刊登於台北市政府公報93年夏字
    第36期第56頁至第64頁，且除在公告欄張貼，並函發各停車
    場公（協）會轉知會員告知過渡期間適用原則及重新申請方
    式，後續被告所屬交通局受理業者申辦停車場登記證及都市
    發展局受理業者設備安檢核備時，均檢附原公告再次提醒，
    且停管處再次以96年1月22日北市停一字第09639015400號函
    請各停車場公（協）會轉知業者儘速重提申請，並於該處網
    站提供「台北市利用空地設置立體式臨時路外停車場申請書
    表（既存案件重新申請用）」申請表格供業者下載，被告確
    已善盡告知及積極輔導業者。
(四)、系爭停車塔原據以申請之「台北市利用空地申請設置臨時路
    外停車場要點」第12點載明擬延長使用期限須重新申請，而
    臨時路外停車場辦法第12條亦明示期滿自動失效，原告應知
    悉系爭停車塔屆期應重新申請，惟原告於被告核發停車場登
    記證8年期限及另給予3年過渡期限屆滿前，並無重新申請設
    置許可或要求提供申設輔導之作為，被告無從得知業者不申
    辦理由，僅推論業者無意繼續使用或持觀望態度，盼被告就
    地合法，被告方以96年8月1日府交停字第09639419901號公
    告於停車塔現場張貼已逾許可年限，將依違章建築法令規定
    查處，是原告遲至96年11月5日提出申請，卻稱被告無輔導
    申請程序，至車塔所有權人不知如何申辦、於96年8月方公
    告下載申請書云云，尚待斟酌。
(五)、參酌改制前行政法院59年判字第652號判例意旨，停車塔執
    照換發涉有促進台北市停車問題改善、都市發展規劃等公共
    政策之高度公益性，容許行政機關本諸法規所定應審查（酌
    ）事項，作出裁量最適合於行政任務及維護公共利益之決定
    ，且依停車場法第11條第1項、第2項及臨時路外停車場辦法
    第10條規定，停車場業者欲重新申請許可時，仍須經審核，
    其性質自非形式審查，原告所請既不符臨時路外停車場辦法
    第9條第1項申請人資格，亦因逾限提出申請，不適用上開被
    告93年5月5日公告程序，倘視同新案申請，亦因用地之地上
    物未拆除，不符停車場法第11條第3項規定，故被告依臨時
    路外停車場辦法第9條第2項退回其申請，並無違誤等語，資
    為抗辯，並聲明求為判決駁回原告之訴，訴訟費用由原告負
    擔。
四、本院判斷如下：
(一)、相關法令等：
１、行為時停車場法第11條：「（第1項）都市計畫範圍內之公
    、私有空地，其土地所有人、土地管理機關、承租人、地上
    權人得擬具臨時路外停車場設置計畫，載明其設置地點、方
    式、面積及停車種類、使用期限及使用管理事項，並檢具土
    地權利證明文件，申請當地主管機關會商都市計畫主管機關
    及有關機關核准後，設置平面式、立體式、機械式或塔臺式
    臨時路外停車場；在核定使用期間，不受都市計畫法令土地
    使用分區管制有關區位、用途、建蔽率、容積率、建築高度
    等相關限制。但臨時路外停車場設置於住宅區者，應符合住
    宅區建蔽率、容積率及建築高度之規定。（第2項）前項申
    請設置臨時路外停車場之程序、使用期限、區位、用途、建
    蔽率、容積率、建築高度、景觀維護、審核基準及其他應遵
    行事項之辦法，由交通部會商內政部等有關機關定之。（第
    3項）第1項所稱空地，係指非法定空地而無地上物或經依建
    築管理法令規定拆除地上物之土地。」。
２、臨時路外停車場辦法第1條：「本辦法依停車場法第11條第2
    項規定訂定之。」、第9條：「公私有空地之土地所有人、
    土地管理機關、承租人或地上權人（以下簡稱申請人）申請
    設置臨時路外停車場，應檢具下列文件，向當地地方主管機
    關提出。申請變更時，亦同：．．申請人資格、申請程序或
    應備文件不合前項規定時，當地地方主管機關得通知限期補
    正或退回其申請。」、第10條：「當地地方主管機關受理申
    請設置臨時路外停車場案件後，由其所屬停車場主管機關會
    商有關機關，依其都市發展現況，鄰近地區停車需求、都市
    計畫、都市景觀、使用安全性及對環境影響等有關事項審核
    之，經審核合格者發給設置許可，並核定使用期限。」、第
    12條：「臨時路外停車場開放使用前，應由負責人訂定管理
    規範，報請當地地方主管機關核備並領得停車場登記證後，
    始得依法營業。前項停車場登記證有效期限，應依第10條核
    准使用年限，期滿自動失效。」、第14條：「本辦法所需書
    表格式，由當地地方主管機關定之。」。
(二)、經查，本案建築賞林森站停車場（塔）位址原由高能開發股
    份有限公司依當時（80年7月10公布）停車場法第11條及臺
    北市利用空地申請設置臨時路外停車場要點（以下稱要點，
    已廢止），提送計畫書申設立體式停車場，經被告所屬交通
    局以83年6月15日北市交停字第20221號函許可設置，該公司
    續於85年領得使字第172號建築使用執照及停車場登記證（
    85年5月3日北市停車場登字第09639860400號），此有各該
    許可證、登記證及函在卷可稽，依上開所核發設置許可函已
    說明核准期限係自領得停車場登記證之日起8 年，故依該停
    車場登記證核發日計算，該證有效期限應至93年6 月2 日止
    ，且前開85年使字第172 號建築使用執照附表之注意事項1
    、業已註記：「本件係依臺北市利用空地申請設置臨時路外
    停車場要點及內政部82.12.24台（82）內地字第8288168 號
    函規定辦理，並於產權移轉時應列入交代……」原許可應已
    失效，先此敘明。
(三)、玆因被告所訂定之上開「臺北市利用空地申請設置臨時路外
    停車場要點」自86年10月20日起停止適用，被告乃以93年5
    月5日府交停字第09309905200號公告略以：「……三、有關
    3年輔導合法化過渡期間之起迄乙節，…未逾原核准設置期
    限者，無論原依『臺北市設置臨時立體車塔暫行措施』准予
    備查或依『臺北市利用空地申請設置臨時路外停車場要點』
    核發許可之臨時性停車塔，均以各停車塔領得其建築物使用
    執照日為準，算至原核准設置期限屆滿之次日起為起始日。
    相關各投資業者並得自原核准設置期限屆滿前3個月內依停
    車場法、交通部頒『利用空地申請設置臨時路外停車場辦法
    』及相關函釋規定重新提出申請設置。3年過渡期間屆滿，
    仍未依規定申請取得許可者，依法處理。」此公告事項內容
    ，係被告就辦法發布前業已核發設置許可之停車塔舊案延長
    究應如何從新從優處理、新舊法令適用之銜續及考量信賴保
    護原則，所採合理補救措施並訂定過渡期間（3年）由業者
    依現行法令規定重新申請合法化之條款，以減輕投資業者損
    害並兼顧公共利益及法令安定性，自為法之所許。則對依該
    要點申請設置之停車塔，酌給3年之過渡期間得以由業者依
    現行法令規定申請取得許可，亦即此等既有停車塔得於符合
    現行法規及相關函釋規定下，申請取得設置許可。惟按上揭
    公告所示，系爭停車塔以其建築執照取得之日即85年5月7日
    ，算至原核准設置期限8年屆滿之次日即93年5月7日為3年過
    渡期間之起始日，並於96年5月6日屆滿。然原告於96年11月
    1日（停管處96年11月5日收文）向停管處申請系爭停車塔之
    許可設置，已逾被告公告之3 年期限，自無從主張以既有之
    停車塔，依臨時路外停車場辦法規定申請許可。另原告雖主
    張：系爭停車塔為既存建築物，符合安檢云云，亦與是否得
    以既有之停車塔申請許可無關，自無可採。
(四)、又上開優惠措施除經被告93年5 月5 日公告及函發各停車場
    公( 協) 會轉知會員告知過渡期間之適用原則及重新申請方
    式外，被告所屬交通局亦於96年1 月22日再次函請各停車場
    公( 協) 會轉知業者儘速重提申請，此有各該函影本在卷可
    稽，足見被告應已善盡告知及積極輔導業者之作為。況現行
    辦法第12條亦明定「期滿自動失效」，原告就系爭停車塔屆
    期應重新申請自應知悉。原告於被告核發之停車場登記證8
    年期限及被告另給予3 年過渡期限屆滿前，亦無重新申請設
    置許可或要求提供申設輔導之作為，原告稱被告無輔導申請
    程序，至車塔所有權人不知如何申辦云云，殊非足採。
(五)、末查，如前所述，原告既不得依被告93年5月5日公告優惠措
    施以既有之停車塔，依臨時路外停車場辦法規定申請許可，
    本件應為新案申請。則依申請時停車場法第11條規定，係以
    公私有空地之土地所有人、土地管理機關、承租人或地上權
    人為設置停車場之申請人。同條第3項更立法解釋：第1項所
    稱空地，係指非法定空地而無地上物或經依建築管理法令規
    定拆除地上物之土地而言。經查，原告既非系爭停車塔所在
    地之土地所有權人或承租人、地上權人等其他權利人而得為
    申請人資格，亦未獲系爭停車塔所在地之土地所有權人等委
    託授權，自不符合臨時路外停車場辦法第9條第1項申請人資
    格規定，再者，本件申請時既仍存有系爭83年所建舊停車塔
    ，亦不符合停車場法第11條第3項「空地」之規定，被告否
    准原告系爭停車塔設置申請案，自無不合。原告主張其申請
    符合臨時路外停車場辦法第9條第1項規定云云，自非可採。
五、從而，被告依首揭規定，否准系爭停車場申請案，並無不合
    。訴願決定予以駁回，亦無違誤，均應予維持。本件原告之
    訴為無理由，應予駁回。
據上論結，本件原告之訴為無理由，依行政訴訟法第98條第1項
前段，判決如主文。
中    華    民    國    97    年    11    月    27    日
            臺北高等行政法院第三庭
                            審判長法  官  姜素娥
                                  法  官  楊莉莉
                                  法  官  劉介中
上為正本係照原本作成。
如不服本判決，應於送達後20日內，向本院提出上訴狀並表明上
訴理由，如於本判決宣示後送達前提起上訴者，應於判決送達後
20日內補提上訴理由書（須按他造人數附繕本）。
中    華    民    國    97    年    11    月    28    日
                                  書記官  蘇婉婷


司法院資訊處製作；財團法人民間司法改革基金會備份。
